臺灣高雄地方法院刑事判決　　　　　　　 96年度易字第602號
公　訴　人　臺灣高雄地方法院檢察署檢察官
被　　　告　甲○○
　　　　　　　　　　（
上列被告因詐欺案件，經檢察官提起公訴（96年度偵字第1455號
），本院合議庭裁定由受命法官獨任進行簡式審判程序，判決如
下：
    主  文
甲○○連續犯詐欺取財罪，累犯，處有期徒刑捌月。又連續犯詐
欺取財罪，累犯，處有期徒刑壹年捌月。又犯詐欺取財未遂罪，
處有期徒刑參月。應執行有期徒刑貳年肆月。
    事實及理由
一、本件被告甲○○所犯係死刑、無期徒刑、最輕本刑為3 年以
    上有期徒刑以外之罪，其於準備程序中就被訴事實為有罪之
    陳述，經法官告知簡式審判程序之旨，並聽取公訴人、被告
    之意見後，本院合議庭認為適宜而裁定由受命法官獨任進行
    簡式審判程序，先予敘明。
二、本件犯罪事實及證據，除犯罪事實欄一第2 行「89年4 月22
    日」應更正為「89年4 月14日」外，餘均引用檢察官起訴書
    之記載（如附件）。
三、論罪科刑部分：
(一)按新舊法比較時，應就罪刑有關之共犯、未遂犯、連續犯、
    牽連犯、結合犯以及累犯加重、自首減輕、暨其他法定加減
    原因、與加減例等一切情形，綜其全部之結果，而為比較，
    再適用有利於行為人之法律處斷，且應就罪刑有關之一切情
    形，比較其全部之結果，而為整個之適用，不能割裂而分別
    適用有利益之條文，最高法院24年度上字第4634號、27年度
    上字第2615號判例業已明揭其旨。查被告就犯罪事實一、二
    （郭王金治部分係於刑法修正後所犯而除外）行為後，如附
    表所示之相關法律均業經變更，並俱於95年7 月1 日施行，
    玆經整體比較結果，裁判時法並未較為有利，從而依刑法第
    2 條第1 項規定，自應適用各該行為時法，亦即修正前法；
    至累犯之相關規定，因被告之前案非屬軍法裁判，而其本案
    復係故意犯罪，故被告此部分犯行之累犯規定修正前後實質
    內容並無變動，自不生新舊法比較之問題，而應直接適用裁
    判時法，合先敘明。
(二)是核被告就犯罪事實一所為，均係犯刑法第339 條第1 項、
    第2 項詐欺取財罪及詐欺得利罪（乘車未付車資部分）；就
    犯罪事實二之被害人郭王金治部分所為，係犯刑法第339 條
    第3 項、第1 項之詐欺取財罪未遂罪，就犯罪事實二其餘被
    害人所為，係犯刑法第339 條第1 項之詐欺取財既遂罪。被
    告就犯罪事實一之各次行為均同時犯詐欺取財罪及詐欺得利
    罪，均應依刑法第55條之規定，從一情節較重之詐欺取財罪
    處斷。又被告就犯罪事實一所為多次詐欺取財犯行、就犯罪
    事實二（郭王金治部分除外）所為多次詐欺取財既遂犯行，
    均時間緊接，方法相同，觸犯基本構成要件相同之罪名，俱
    係基於反覆實施之概括犯意而為，均應依修正前刑法第56條
    連續犯之規定論以一罪，並分別加重其刑。至被告於民國89
    年、90年間（即犯罪事實一部分）與93年至95年間（即犯罪
    事實二部分，惟郭王金治部分除外）2 次連續詐欺取財犯行
    ，時間相距達3 年、犯罪手法亦異，難認有連續犯之裁判上
    一罪關係；另被告對被害人郭王金治所為詐欺取財未遂犯行
    ，係於96年1 月間為之，斯時刑法已刪除連續犯之規定，且
    該部分犯行與其最近之前案犯行即對被害人乙○○詐欺取財
    部分，相距逾半年，亦難認有何包括一罪之關係，是此3 罪
    均應予分論併罰。查被告前於87年間因詐欺案件，經本院於
    87年12月19日以87年度易字第5437號判處有期徒刑1 年8 月
    ，並於89年4 月14日於執行完畢，此有臺灣高等法院被告前
    案紀錄表乙份在卷可憑，其受有期徒刑執行完畢後，5 年內
    故意再犯本件犯罪事實一、二所示（被害人郭王金治除外）
    最重本刑為有期徒刑以上之2 罪，均為累犯，均應依刑法第
    47條第1 項規定，分別加重其刑。又被告就被告害人郭王金
    治雖已著手詐欺行為之實施，惟未生取財之結果，其犯罪尚
    屬未遂，爰依刑法第25條第2 項之規定，按既遂犯之刑度減
    輕其刑。爰審酌被告不思以正當途徑賺取財物，多次詐騙被
    害人錢財得逞，獲得不法利益高達數十萬元，致被害人損失
    慘重，且迄今均未與被害人和解賠償，所為惡性非輕，惟念
    及其於本院審理時已坦承全部犯行，不再避重就輕，犯後態
    度尚可，堪認檢察官就犯罪事實一、二分別求刑1 年6 月及
    3 年，尚屬過重，爰分別酌情量處如主文所示之刑，並定其
    應執行之刑（依刑法第51條定應執行刑時，裁判確定前犯數
    罪，其中一罪在新法施行前者，亦應為新舊法比較，最高法
    院民國95年5 月23日第8 次刑事庭會議決議參照，是被告本
    件所犯3 罪中雖有1 罪係於刑法修正後犯之，依前揭說明意
    旨，亦應依新舊法比較結果統一適用修正前刑法規定定其應
    執行之刑，附此敘明），以資懲儆。
據上論斷，應依刑事訴訟法第273 條之1 第1 項、第299 條第1
項前段、第310 條之2 、第454 條第2 項，刑法第2 條第1 項前
段、第339 條第1 項、第2 項、第3 項、第55條、第47條第1 項
、第25條第2 項、修正前刑法（下同）第56條、第51條第5 款，
刑法施行法第1 條之1 ，判決如主文。
本案經檢察官丙○○到庭執行職務。
中　　華　　民　　國　　96　　年　　3 　　月　　26　　日
                  刑事第十二庭  法　官  林書慧
以上正本證明與原本無異。
如不服本判決，應於判決送達後10日內，向本院提出上訴狀。
中　　華　　民　　國　　96　　年　　3 　　月　　28　　日
                                書記官  鍾錦祥
附錄本件論罪科刑法條：
《中華民國刑法第339 條（普通詐欺罪）》
意圖為自己或第三人不法之所有，以詐術使人將本人或第三人之
物交付者，處5 年以下有期徒刑、拘役或科或併科1 千元以下罰
金。
以前項方法得財產上不法之利益或使第三人得之者，亦同。
前二項之未遂犯罰之。
《中華民國刑法施行法第1 條之1 》
中華民國九十四年一月七日刑法修正施行後，刑法分則編所定罰
金之貨幣單位為新臺幣。
九十四年一月七日刑法修正時，刑法分則編未修正之條文定有罰
金者，自九十四年一月七日刑法修正施行後，就其所定數額提高
為三十倍。但七十二年六月二十六日至九十四年一月七日新增或
修正之條文，就其所定數額提高為三倍。
附表：
┌──────┬─────────────┬─────────────┬───────┬────┐
│相關變更條文│行為時法（下稱舊法）之內容│裁判時法（下稱新法）之內容│比  較  理  由│備    註│
├──────┼─────────────┼─────────────┼───────┼────┤
│刑法第33條第│罰金：（銀元）1 元以上。  │罰金：新臺幣1000元以上，以│罰金刑之下限，│舊法有利│
│5 款：罰金刑│                          │百元計算之。              │由銀元10元（依│        │
│下限變更    │                          │                          │前述也提高10倍│        │
│            │                          │                          │）即新臺幣30元│        │
│            │                          │                          │，提高為新臺幣│        │
│            │                          │                          │1000元。      │        │
├──────┼─────────────┼─────────────┼───────┼────┤
│ 【連續犯】 │第56條：連續數行為而犯同一│（刪除）                  │新法刪除連續犯│被告先後│
│            │之罪名者，以一罪論。但得加│                          │之規定        │多次詐欺│
│            │重其刑至2 分之1 。        │                          │              │犯行，依│
│            │                          │                          │              │新法須分│
│            │                          │                          │              │論併罰，│
│            │                          │                          │              │依舊法則│
│            │                          │                          │              │僅論一罪│
│            │                          │                          │              │，是舊法│
│            │                          │                          │              │有利。  │
├──────┼─────────────┼─────────────┼───────┼────┤
│第51條第5 款│宣告多數有期徒刑者，於各刑│宣告多數有期徒刑者，於各刑│多數有期徒刑定│舊法有利│
│：多數有期徒│中之最長期以上，各刑合併之│中之最長期以上，各刑合併之│其應執行之刑之│        │
│刑，定其應執│刑期以下，定其刑期。但不得│刑期以下，定其刑期。但不得│上限，由20年提│        │
│行之刑之變更│逾20年。                  │逾30年。                  │高為30年。    │        │
╞══════╪═════════════╧═════════════╧═══════╧════╡
║整體比較結果│舊法有利。                                                                      │
╚══════╧════════════════════════════════════════╛
